【裁判字號】    92,上訴,2581
【裁判日期】    920904
【裁判案由】    偽造貨幣
【裁判全文】
臺灣高等法院刑事判決                          九十二年度上訴字第二五八一號
    上  訴  人
    即  被  告  丙○○
    指定辯護人  本院公設辯護人  甲○○
右上訴人因偽造貨幣案件，不服臺灣桃園地方法院九十二年度訴字第五０五號，中華
民國九十二年六月三日第一審判決（起訴案號：臺灣桃園地方法院檢察署九十一年度
偵字第二０三五三號），提起上訴，本院判決如左：
    主  文
上訴駁回。
    事  實
一、丙○○曾因犯侵占案件，經臺灣花蓮地方法院於民國（下同）八十六年七月三十
    一日，以八十五年度易緝字第三四號判處有期徒刑六月確定，於九十年一月十日
    執行完畢；仍不知悛悔，於九十一年十一月八日上午，以每張新臺幣（下同）一
    百元之代價，向陳德芳（由臺灣桃園地方法院檢察署通緝中）購得號碼均為ＥＫ
    六一七九六五ＵＣ之面額五百元通用紙幣三張後；旋於同日九時許，搭乘陳德芳
    所駕駛不詳車牌號碼之車輛，前往桃園縣龍潭鄉○○村○○路十一號「武漢商店
    」，由丙○○持其中一張，自行下車向該店負責人乙○○購買二包白長壽香煙。
    惟乙○○取得丙○○所交付之紙幣後，發現係屬偽造之通用紙幣，隨即用手抓住
    丙○○；丙○○見狀立即往外逃逸；經乙○○自後追趕，適有警員路過，當場予
    以逮獲，並自丙○○身上扣得其向陳德芳所購得之其餘偽造五百元通用紙幣二張
    （起訴書誤載為一千元，應予更正），致丙○○未能得逞。
三、案經桃園縣警察局平鎮分局報告臺灣桃園地方法院檢察署檢察官偵查起訴。
        理  由
一、被告丙○○經合法傳喚，未於最後言詞辯論期日到場；據其以前之陳述，在原審
    辯稱：伊是原住民，對於法律不清楚云云；在本院調查中又辯稱：伊未使用偽鈔
    等語。惟查，被告丙○○於右述時、地，以一張一百元之價格向陳德芳買扣案之
    偽造通用紙幣，以及於右述時、地持其中一紙向被害人乙○○購買物品而遭當場
    查獲等情，已據其在警訊中坦承綦詳（見偵查卷第六頁）；在原法院調查中，經
    法院提示偽鈔影本，訊問「是否你拿去買的？以及你身上查獲的？」，仍明確供
    陳：是的云云（見原審第二十三頁）。核與被害人乙○○於警訊時指訴之情節相
    符，並有偽造之面額五百元之通用紙幣三張（均為號碼：ＥＫ六一七六九五ＵＣ
    ）扣案可資佐證。次查，扣案之通用紙幣經中央銀行鑑定結果，認係以彩色噴墨
    方式仿印，無隱藏字及凹版印紋凸起效果，紙質與真鈔不同，無水印，安全線以
    彩色噴墨在紙張背面仿製，另以黏貼箔膜仿鈔券正面五段裸露部分，無折光變色
    效果，左下角面額數字，無折光變色反應，確屬偽鈔一節，亦有該銀行發行局九
    十二年四月十五日台央發字第○九二○○二四九一八號函在卷可稽（見原審卷第
    二十七頁）。再查，偽造之通用紙幣不得行使，應屬公眾所周知之事；況被告前
    曾因持用偽造通用紙幣，經臺灣臺東地方法院審理結果，於八十九年十一月十四
    日判處罰金四千元，有本院被告全國前案紀錄表及刑事判決一份在卷可稽（見原
    審卷第三十九頁、第四十頁）；更可得見其對於偽造之通用紙幣不得行使，理應
    知之甚明。所辯：伊是原住民，對於法律不清楚，伊未使用偽鈔等語，顯係臨訟
    卸責之詞，不足採信。本案事證明確，被告收集並進而行使偽造通用紙幣之犯行
    洵堪認定。
二、按臺灣銀行發行之新臺幣係屬國幣，中央銀行發行新臺幣辦法第二條定有明文。
    被告行使偽造之面額五百元通用紙幣，遭被害人乙○○當場識破，而未生行使之
    結果，其犯罪尚屬未遂，核其此部分所為係犯刑法第一百九十六條第一項、第三
    項之行使偽造通用紙幣未遂罪。被告意圖供行使而收集偽造通用紙幣之低度行為
    ，應為行使之高度行為吸收，不另論罪。另查，公訴意旨雖認被告與陳德芳二人
    係基於共同之犯意聯絡，及行為之分擔，二人均為共同正犯云云。惟按共同正犯
    ，必須有意思之聯絡，或共同實施犯罪行為，為其構成要件（最高法院三十年上
    字第二一三二號、四十六年臺上字第一三０四號判例參照）。經查，被告與陳德
    芳二人共乘一車，並先後向被害人行使偽造通用紙幣之事實，固無疑義；且陳德
    芳業經臺灣桃園地方法院檢察署九十二年三月十九日發佈通緝，因此，無法傳訊
    到庭與被告進行對質。然被告於解送檢察官偵查時即已供稱：換一張一百元之代
    價等語（見偵查卷第二十一頁背面）。在原審調查中又詳確供陳：伊受朋友誘惑
    ，五百元的偽鈔一張一百元，所以就跟他買了；（問：陳德芳先買的那張，找的
    四百五十元是否有分你？）沒有；他一張賣我一百元，但錢先欠著，買成功再給
    他錢云云（見原審卷第二十二頁、第二十三頁）。顯見陳德芳與被告先後下車行
    使偽造紙幣係分別各為自己之利益，而非基於共同之犯意聯絡；自難認被告與陳
    德芳二人，均為共同正犯，併此敘明。被告已著手行使偽造通用紙幣行為之實施
    ，惟未生行使之結果，其犯罪尚屬未遂，應依刑法第二十六條前段之規定，按既
    遂犯之刑度減輕其刑。又，被告丙○○曾因犯侵占案件，經臺灣花蓮地方法院於
    八十六年七月三十一日，以八十五年度易緝字第三四號判處有期徒刑六月確定，
    於九十年一月十日執行完畢，有本院被告全國前案紀錄表在卷可查，其於有期徒
    刑執行完畢五年內，再犯本案有期徒刑以上之罪，為累犯，應依法加重其刑；並
    先加後減之。
三、原審基此適用刑法第一百九十六條第一項、第三項、第二十六條前段、第二百條
    、罰金罰鐶提高標準條例第一條前段之規定，爰審酌被告為個人之私利，不思自
    力賺取金錢，以行使偽幣之方式滿足自己之需求，且已有行使偽造通用紙幣之前
    科，以及本案所行使偽造通用紙幣之數量、犯行所生危害等一切情狀，量處有期
    徒刑貳年陸月。並以：公訴意旨雖向法院具體求刑，認應對被告科處有期徒刑七
    年，惟法院斟酌上述各項情節，認科以如主文所示之刑，已屬適當；又，扣案之
    面額五百元偽造通用紙幣三張（號碼均為：ＥＫ六一七九六五ＵＣ），其中一紙
    係被告行使之偽造通用紙幣，另二張為被告意圖供行使之用所收集之紙幣，併依
    刑法第二百條規定宣告沒收。至於扣案之號碼ＪＱ五九三四○三ＷＢ面額五百元
    之通用紙幣，係陳德芳所有持以行使之偽造通用紙幣，與本案並無關連，爰不另
    為沒收之諭知。再敘明：(一)公訴意旨另以被告丙○○與陳德芳基於共同之犯意聯
    絡，於九十一年十一月八日上午九時許，由陳德芳持一張偽造之五百元通用紙幣
    ，向被害人乙○○購買五十元之飲料，並找回四百五十元，因認被告此部分犯行
    ，構成刑法第一百九十六條第一項之行使偽造通用紙幣罪嫌。(二)按犯罪事實應依
    證據認定之，無證據不得推定其犯罪事實。又不能證明被告犯罪者，應諭知無罪
    之判決，刑事訴訟法第一百五十四條、第三百零一條第一項分別定有明文。又「
    認定不利於被告之事實，需依積極證據，苟積極證據不足為不利於被告之認定時
    ，即應為有利於被告之認定，更不必有何有利之證據。」，最高法院三十年上字
    第八一六號判例可資參照。(三)公訴意旨認被告丙○○另涉此部分犯行，無非係以
    被害人乙○○指訴被告與陳德芳二人先後持偽造通用紙幣向其購物，以及被告於
    警訊時所供述：陳德芳選定商店後伊再下車購買香煙，三張偽造通用紙幣是陳德
    芳所交付等供詞為其論據。惟陳德芳是被告所持有之扣案偽造通用紙幣之上手，
    二人是各為自己之利益而行使偽造通用紙幣，並無證據足以證明陳德芳行使偽造
    通用紙幣之犯行，與被告間有何犯意聯絡，及行為分擔，而為共同正犯，已如前
    述，自難令被告對陳德芳個人之犯行負責。此部分本應為被告無罪之諭知，惟公
    訴意旨認此部分如成立犯罪，與前開論罪科罰部分，有連續犯之裁判上一罪之關
    係，爰不另為無罪之諭知云云。其認定事實、適用法律及量處刑期，均為妥適。
    被告之上訴意旨否認犯罪，又以量刑過重指摘原判決不當，均無理由，應予駁回
    。
四、被告丙○○經合法傳喚，無正當理由未於言詞辯論期日到場，爰不待其陳述逕行
    判決。
據上論斷，應依刑事訴訟法第三百七十一條、第三百六十八條，判決如主文。
本案經檢察官林炳雄到庭執行職務。
中      華      民      國    九十二    年      九      月      四      日
                              臺灣高等法院刑事第十二庭
                                  審判長法  官  劉  景  星
                                        法  官  陳  志  洋
                                        法  官  陳  博  志
右正本證明與原本無異。
如不服本判決，應於收受送達後十日內向本院提出上訴書狀，其未敘述上訴之理由者
並得於提起上訴後十日內向本院補提理由書（均須按他造當事人之人數附繕本）。
                                        書記官  陳  嘉  文
中      華      民      國    九十二    年      九      月      八      日
附錄：本案論罪科刑法條全文
中華民國刑法第一百九十六條 (行使收集或交付偽造變造通貨、幣券罪)
行使偽造、變造之通用貨幣、紙幣、銀行券，或意圖供行使之用而收集或交付於人者
，處三年以上十年以下有期徒刑，得併科五千元以下罰金。
收受後方知為偽造、變造之通用貨幣、紙幣、銀行券而仍行使，或意圖供行使之用而
交付於人者，處五百元以下罰金。
第一項之未遂犯罰之。


司法院資訊處製作；財團法人民間司法改革基金會備份。
